臺灣雲林地方法院刑事判決　　　　　　　100年度訴字第845號
公　訴　人　臺灣雲林地方法院檢察署檢察官
被　　　告　朱順諒
上列被告因誣告案件，經檢察官提起公訴（100 年度偵字第3405
號），被告於準備程序中對被訴之事實為有罪之陳述，經法官告
知簡式審判程序意旨，並聽取當事人之意見後，經本院合議庭裁
定由受命法官獨任行簡式審判程序，判決如下：
    主    文
朱順諒意圖他人受刑事處分，向該管公務員誣告，處有期徒刑貳
月。緩刑貳年，緩刑期內付保護管束，並應於緩刑期間內依執行
檢察官之命令，向指定之公益團體、地方自治團體或社區，提供
陸拾小時之義務勞務。
    事實及理由
一、犯罪事實：
    朱順諒與朱清凱為兄弟，朱順諒於民國100 年5 月22日下午
    在雲林縣口湖鄉○○村○○街108 號住處飲酒後，渾身酒氣
    下，於同日下午4 時許至朱清凱址在雲林縣口湖鄉○○村○
    ○路374 號之住處隨意翻朱清凱所持有紅色電暖器及銀色DV
    D 機，並將上揭物品摔至地上，胡亂發洩情緒，朱清凱見狀
    為避免遭朱順諒波及，遂報警處理。迨朱順諒至雲林縣警察
    局北港分局口湖分駐所警局後，為掩飾其前去朱清凱住處所
    為之荒唐行徑，其明知朱清凱從未竊取其所有之物品，竟基
    於意圖使他人受刑事處分之犯意，於同日下午6 時29分在上
    開警局內，向具犯罪偵查權限之該警局員警誣指朱清凱於99
    年底至其上開住處之房間內竊取其所有由臺灣糖業公司量販
    事業部北港量販店（下簡稱臺糖量販店北港店）及燦坤實業
    股份有限公司（下簡稱燦坤公司）所購得之紅色電暖器及銀
    色DVD 機，並對朱清凱提出竊盜告訴，嗣經臺灣雲林地方法
    院檢察官分別傳喚朱順諒、朱清凱說明後，始查悉上情。
二、認定犯罪事實所憑之證據及理由
(一)、本案被告朱順諒所犯之罪，係死刑、無期徒刑、最輕本刑為
    3 年以上有期徒刑以外之罪，其於準備程序就前揭被訴事實
    為有罪之陳述，經受命法官告知簡式審判程序之旨，並聽取
    其與公訴人之意見後，本院合議庭裁定，依刑事訴訟法第27
    3 條之1 規定，由受命法官獨任進行簡式審判程序，是本案
    之證據調查，依刑事訴訟法第273 條之2 規定，不受同法第
    159 條第1 項、第161 條之2 、第161 條之3 、第163 條之
    1 及第164 條至第170 條規定之限制，合先敘明。
(二)、被告對上開犯罪事實，業於本院審理坦承不諱，並經被害人
    朱清凱、證人朱李秀鳳指述明確，復有臺灣糖業公司量販事
    業部北港量販店中華民國100 年8 月11日量北管字第100000
    0333號函文及燦坤實業股份有限公司中華民國100 年8 月4
    日燦坤（100 ）法務字第100058號函文在卷可稽。是以被告
    任意性之自白與事實相合，應可採信。本案事證明確，被告
    犯行洵堪認定，應依法論科。
三、論罪科刑之理由
(一)、核被告所為，係犯刑法第169 條第1 項之誣告罪。另犯偽證
    罪，於所虛偽陳述之案件裁判確定前自白者，減輕或免除其
    刑，為刑法第172 條明文。又行為人自白其所告訴之案件屬
    虛偽，縱其自白當時被害人就該案件業經檢察官不起訴處分
    確定，但處分確定究與裁判確定不同，是該自白仍不得謂非
    在所誣告之案件裁判確定以前，按照前開說明，自應予減輕
    或免除其刑（最高法院33條上字第2211號判例意旨參照）。
    是倘被告虛偽告訴之案件經檢察官認定後認定指述背離常情
    ，而無有後續偵辦動作，被告如對誣告犯行自白，當合於前
    開意旨無疑。查被告虛偽陳述朱清凱竊盜案件，經檢察官調
    查後已認被告告訴不實，而將被告起訴，並無對朱清凱有後
    續偵辦動作，揆諸前開說明，被告既已於本院自白犯行，自
    可依刑法第172 條規定，減輕其刑。
(二)、爰審酌：被告無端興訟，造成司法資源浪費，對於訴追犯罪
    刻意誘導錯誤之方向，實對公益造成鉅大之傷害，幸得檢警
    機關詳細追查，逐一蒐集證據駁斥被告不實指控，才使被害
    人朱清凱未受不白之冤。而被告先是飲酒無度，在酒精催化
    下前去朱清凱住處胡鬧，被告竟可無視於被害人之弱勢，強
    加自己酒後之情緒於被害人，已萬般不該，而此齣鬧劇待警
    員到場後當應落幕，被告本該把握機會為自己失態之言行向
    被害人道歉，孰料被告卻杜撰被害人有竊盜乙事，用以掩飾
    自身過錯，並讓紛爭愈發不可收拾，被告厚顏可見一斑。被
    告身為被害人之兄長，對自己胞弟卻一在逼迫，不啻係欺人
    太甚，亦罔顧手足之情，也使被害人不得不提出告訴，落得
    血緣之親2 人要對簿公堂、兄弟鬩牆之窘境，此一局面皆肇
    因於被告無知、莽撞之行徑，對此本院委難寬待，惟被告對
    自身過錯已表達反省，且被害人當庭表示對被告之原諒（見
    本院卷第59頁反面），被告之母親亦到庭陳述被告近來對飲
    酒已有節制，堪信被告有努力悔改之心，日後應盡力彌補兄
    弟間情感之縫隙，才不枉費此次刑事偵審程序之遭遇。參以
    被告國中畢業，有板模工專業技能，月收入約3 萬多元，育
    有2 子分別在當兵及就讀大學中，該2 子皆將有獨立自主之
    能力，被告如能不再貪杯，亦不會因此惹事，則其生活上雖
    非富裕，但也能有一定愜意，家人亦可省去對被告之擔心，
    及其他一切情狀，量處如主文所示之刑。再以被告未曾因故
    意犯罪受有期徒刑以上刑之宣告，有臺灣高等法院被告前案
    紀錄表1 份在卷可參，其因一時失慮，偶罹刑典，信經此一
    刑事程序刑後，應知警惕而無再犯之虞，本院認暫不執行其
    刑為當，予以宣告緩刑2 年，並依同法第74條第2 項第5 款
    規定命其於緩刑期間內，向執行機關指定之公益團體、地方
    自治團體或社區提供義務勞務60小時。另依同法第93條第1
    項第2 款規定宣告在緩刑期內付保護管束。
四、應適用之法律
(一)、刑事訴訟法第273 條之1 第1 項、第299 條第1 項前段。
(二)、刑法第169 條第1 項、第172 條、第74條第1 項第1 款、第
    2 項第5 款、第93條第1 項第2 款。
本案經檢察官楊順淑到庭執行職務。
中    華    民    國  100     年    12    月    23    日
                  刑事第七庭  法  官  王 子 榮
以上正本證明與原本無異。
如不服本判決應於收受送達後10日內向本院提出上訴書狀，並應
敘述具體理由；其未敘述上訴理由者，應於上訴期間屆滿後20日
內向本院補提理由書（均須按他造當事人之人數附繕本）「切勿
逕送上級法院」。
                              書記官  陳 俊 偉
中    華    民    國   100    年    12    月    23    日
附錄本判決論罪科刑法條全文：
中華民國刑法第169條
（誣告罪）
意圖他人受刑事或懲戒處分，向該管公務員誣告者，處 7 年以
下有期徒刑。
意圖他人受刑事或懲戒處分，而偽造、變造證據，或使用偽造、
變造之證據者，亦同。